臺灣高等法院刑事判決　　　　　　　 96年度交上訴字第141號
上　訴　人
即　被　告　乙○
上列上訴人因公共危險案件，不服臺灣臺北地方法院96年度交訴
字第49號，中華民國96年6月26日第一審判決（起訴案號：臺灣
臺北地方法院檢察署96年度偵字第5686號），提起上訴，本院判
決如下：
    主  文
原判決撤銷。
乙○服用酒類，不能安全駕駛動力交通工具而駕駛，累犯，處罰
金新臺幣肆萬元，減為罰金新臺幣貳萬元，如易服勞役，以新臺
幣壹仟元折算壹日。又駕駛動力交通工具肇事，致人受傷而逃逸
，累犯，處有期徒刑捌月，減為有期徒刑肆月，如易科罰金，以
新台幣壹仟元折算壹日。
    事  實
一、乙○前於民國八十九年間因搶奪案件，經臺灣板橋地方法院
    以九十年度訴字第七號判處有期徒刑一年四月，嗣由臺灣高
    等法院以九十年度上訴字第一八六七號、最高法院以九十年
    度台上字第六九二七號均上訴駁回確定，於九十三年七月二
    日入監執行，於九十四年九月三十日縮刑期滿執行完畢。詎
    仍不知悔改，明知酒後開車易生危險，仍於九十六年二月二
    十六日凌晨零時許，在臺北縣中和市○○路夜市飲用高粱酒
    ，已不能安全駕駛動力交通工具，猶於飲畢後騎乘車牌號碼
    ＡＭＯ－一０六號重型機車，沿臺北市○○區○○路往石碇
    方向行駛，於同日凌晨一時三十分許，行經臺北縣深坑鄉○
    ○路○段三十二號旁時，原應注意車前狀況，並隨時採取必
    要之安全措施，以及車輛行駛需遵守標線標誌，而依當時情
    形，又無不能注意之情事，竟疏於注意，跨越雙黃線逆向行
    駛，適有丙○○騎乘車號ＪＦ五－五六五號重型機車搭載甲
    ○○行經該處而遭撞及，丙○○、甲○○因而人車倒地，丙
    ○○並受有左手挫擦傷、右膝挫傷之傷害，甲○○則受有左
    手肘挫擦傷、左膝挫擦傷、左腳挫傷及右膝挫擦傷之傷害（
    過失傷害部份均已和解未提告訴）。然乙○肇事後雖有下車
    查看，並留下寫有自己電話號碼之紙條給丙○○，惟卻未留
    下處置，亦未待丙○○、甲○○回答，即稱自己當時有喝酒
    ，欲先行離去，隨即逕行駕車離去，其肇事致人受傷害而逃
    逸之事實甚為明確。嗣經陳彥勳目擊現場情形並騎車追趕乙
    ○之車輛，而在臺北縣深坑鄉○○路○段與松柏街口攔下乙
    ○，並予報警處理，經警測試乙○之呼氣酒精濃度高達每公
    升零點六八毫克。
二、案經臺北縣政府警察局新店分局報告臺灣臺北地方法院檢察
    署檢察官偵查起訴，嗣由原審合議庭裁定以簡式審判程序審
    理。
    理  由
一、上揭犯罪事實，業據被告乙○於本院審理時坦承不諱，核與
    證人丙○○、李依蓉、陳彥勳之證述相符，並有道路交通事
    故現場圖、調查報告表(一)、(二)、現場照片、診斷證明書、吐
    氣酒精濃度測試報告單、刑法第一百八十五條之三測試觀察
    紀錄表、酒後生理協調平衡檢測紀錄卡、車籍作業系統查詢
    認可資料及臺北市政府警察局舉發違反道路交通管理事件通
    知單（見偵查卷第十八頁至第二十頁、第二十二頁至第二十
    九頁、第三十一、三十二、三十五、三十七、三十八、四十
    二、第四十八頁）在卷可稽，堪認被告之自白與事實相符。
二、被告雖於本院審理時辯稱：伊並無肇事後逃逸，伊係因為酒
    駕擔心被罰，才會先行離去，伊有將寫下電話號碼之紙條交
    給對方才離去，伊沒有逃逸必要，伊有留下紙條以聯絡賠償
    事宜，伊是後來被路人追回而移送法辦云云。惟查：
  (一)按刑法第185條之4規定駕駛動力交通工具肇事致人死傷而逃
    逸罪，其立法意旨乃為維護交通，增進行車安全，促使當事
    人於事故發生時，能對被害人即時救護，減少死傷，以保護
    他人權益，並維護社會秩序，且於交通事故一旦發生人員傷
    亡之情況，不論是撞人或被撞，或是因其他事故而造成死傷
    ，只要是在駕駛動力交通工具過程內所發生者，參與此整個
    事故過程之當事人皆應協助防止死傷之擴大，蓋如駕駛人於
    事故發生後，隨即駕車逃離現場，不僅使肇事責任認定困難
    ，更可能使受傷之人喪失生命或求償無門。換言之，刑法第
    185條之4，以處罰肇事後逃逸之駕駛人為目的，俾促使駕駛
    人於肇事後能對被害人即時救護，以減少死傷，是該罪之成
    立只以行為人有駕駛動力交通工具肇事，致人死傷而逃逸之
    事實為已足，至行為人對肇事有否過失，則非所問（最高法
    院91年度台上字第1124號判決參照）。
  (二)查被告騎乘上開重型機車，於跨越雙黃線逆向行駛時，適有
    丙○○所騎乘重型機車搭載甲○○行經該處而遭撞及，丙○
    ○、甲○○並因而受有上開傷害，被告肇事後既有下車查看
    ，當已知悉發生車禍致丙○○、甲○○受傷，其雖留下寫有
    自己電話號碼之紙條給丙○○，惟卻未留下處置，亦未待丙
    ○○、甲○○回答，即稱自己當時有喝酒，欲先行離去，隨
    即逕行駕車離去，其肇事致人受傷害而逃逸之事實甚為明確
    。從而本件事證明確，被告犯行堪以認定，應予依法論科。
三、核被告所為，係犯刑法第一百八十五條之三之重大違背安全
    駕駛罪、第一百八十五條之四之肇事逃逸罪。被告所犯重大
    違背安全駕駛罪及肇事逃逸罪，犯意各別，行為互殊，應予
    分論併罰。又被告前於八十九年間因搶奪案件，經臺灣板橋
    地方法院以九十年度訴字第七號判處有期徒刑一年四月，嗣
    由臺灣高等法院以九十年度上訴字第一八六七號、最高法院
    以九十年度台上字第六九二七號均上訴駁回確定，於九十三
    年七月二日入監執行，於九十四年九月三十日縮刑期滿執行
    完畢，有臺灣高等法院被告前案紀錄表在卷可按，其於有期
    徒刑執行完畢後，五年以內故意再犯本案有期徒刑以上之罪
    ，均依刑法第四十七條第一項規定，論以累犯，並加重其刑
    。
四、原審據以論罪科刑，固非無據，惟查，本件被告所犯時間係
    在96年4月24日以前，合於中華民國96 年罪犯減刑條例第2
    條第1項第3款減刑規定，原審未及依法減刑，自有未洽，被
    告上訴否認犯罪，指摘原判決不當，固無理由，惟原判決既
    有可議之處，自應由本院予以撤銷改判。爰審酌被告犯罪之
    動機係為逃避酒駕刑責、犯罪之手段對社會秩序已生不良影
    響、惟已賠償丙○○、甲○○所受損宕達成和解，此有和解
    書一紙在卷可參（偵查卷第六十二頁），並參酌被害人所受
    傷勢及被告犯罪後尚知坦認犯行而悔意甚深之態度等一切情
    狀，分別就重大違背安全駕駛罪部分，處罰金新臺幣4萬元
    ，並依法減為罰金新臺幣2萬元，並諭知易服勞役之折算標
    準；就肇事逃逸罪部分，量處有期徒刑8月，並依法減為有
    期徒刑4月，並諭知易科罰金之折算標準，以示懲儆。
據上論斷，應依刑事訴訟法第369條第1項前段、第364條、第299
條第1項前段，刑法第185條之3、第185條之4、第47條第1項、第
42條第3項前段、第41條第1項前段，刑法施行法第1條之1，罪犯
減刑條例第2條第1項第3款、第9條，判決如主文。
本案經檢察官沈世箴到庭執行職務。
中　　華　　民　　國　　96　　年　　8 　　月　　28　　日
　　　　　　　　　刑事第八庭審判長法　官  鄭文肅
  　　　　　　　　　　　　　　　　法  官  張明松
        　　　　　　　　　　　　　法  官  蔡光治
以上正本證明與原本無異。
肇事逃逸罪部分，如不服本判決，應於收受送達後十日內向本院
提出上訴書狀，其未敘述上訴之理由者並得於提起上訴後十日內
向本院補提理由書（均須按他造當事人之人數附繕本）。
重大違背安全駕駛罪部分，不得上訴。
                                  書記官  陳韋杉
中　　華　　民　　國　　96　　年　　8 　　月　　30　　日
附錄：本案論罪科刑法條全文
中華民國刑法第185條之3
（重大違背義務致交通危險罪）
服用毒品、麻醉藥品、酒類或其他相類之物，不能安全駕駛動力
交通工具而駕駛者，處1年以下有期徒刑、拘役或3萬元以下罰金
。
中華民國刑法第185條之4
（肇事遺棄罪）
駕駛動力交通工具肇事，致人死傷而逃逸者，處 6 月以上 5 年
以下有期徒刑。
